【裁判字號】    89,上易,1761
【裁判日期】    891220
【裁判案由】    詐欺等
【裁判全文】
臺灣高等法院高雄分院刑事判決    八十九年度上易字第一七六一號
      上  訴  人  台灣高雄地方法院檢察署檢察官
      被      告  丙○○
右上訴人因被告詐欺案件，不服臺灣高雄地方法院八十八年度易字第四八九一號中華
民國八十九年八月十七日第一審判決（起訴案號：臺灣高雄地方法院檢察署八十八年
度偵字第二三五九九號），提起上訴，本院判決如左：
      主      文
上訴駁回。
      理      由
一、甲訴意旨略以：被告丙○○意圖為自己不法之所有，於民國八十八年六月間，在
    高雄市○○區○○路三六九號竊取告訴人乙○○所有之信用卡一張，復於民國八
    十八年六月二十九日、七月二日，未經告訴人同意擅自冒乙○○名義，分別盜刷
    新臺幣（下同）六萬六千元及二萬二千元，並在消費單上偽造信用卡上之姓名簽
    署，後為告訴人查覺，前往質問，始開立本票一紙作為擔保以為搪塞，後本票屆
    期不獲清償，告訴人始知受騙。因認被告丙○○涉有刑法第三百二十條第一項之
    竊盜罪、第三百三十九條之一之詐欺罪、第二百十七條第一項之偽造署押等罪嫌
    云云。
二、按犯罪事實應依證據認定之，無證據不得推定其犯罪事實。次按不能證明被告犯
    罪者，應諭知無罪之判決，刑事訴訟法第一百五十四條、第三百零一條第一項分
    別定有明文。又告訴人之告訴，係以使被告受刑事訴追為目的，是其陳述是否與
    事實相符，仍應調查其他事實以資審認，始得為不利被告之認定，最高法院五十
    二年台上字第一三○○號著有判例可資參照。又刑法第三百三十九條第一項詐欺
    取財罪之成立，係以行為人意圖為自己或第三人不法之所有，以詐術使人將第三
    人之物交付為要件。苟行為人並無施以詐術，縱發生民事上之債務關係，亦不能
    遽指為係施以詐術所得。
三、甲訴人認被告丙○○有犯刑法第三百二十條第一項之竊盜罪、第三百三十九條之
    一之詐欺罪、第二百十七條第一項之偽造署押等罪嫌，無非以告訴人之指訴及告
    訴人所提出之本票、信用卡繳款通知書、消費帳單等為論罪依據。
四、訊據被告丙○○坦承以告訴人之名義刷用告訴人所有之信用卡，惟矢口否認有何
    詐欺犯行，辯稱：是乙○○借我信用卡，並同意以其名義刷用信用卡，且之前也
    有向他借過信用卡，都是他拿帳單來給我去付錢，這次也是，但是因我週轉不靈
    ，所以信用卡之帳單才無法付等語。
五、經查：
（一）被告於八十九年六月二十九日、七月二日分別在聯強旅行社有限甲司刷卡六萬
      六千元及二萬二千元，且開具本票未兌現之事實，雖據被告於原審審理中及本
      院調查、審理中供述明確，且有告訴人所提出之繳款通知書一紙及票號為○八
      ○一七八號、面額為六十萬元、發票人為丙○○、發票日為八十八年八月一日
      之本票一紙為據，固堪認定。
（二）惟告訴人曾借給被告信用卡刷用等情，業據告訴人於原審審理中陳稱：我之前
      有借過被告二張信用卡，一張在八十七年十二月、一張在八十八年五月份，且
      皆在信用卡額度內不限金額讓被告刷用等語明確，為何獨獨被告於八十八年六
      月間所刷金額，即是被告竊取信用卡並盜刷，已生疑義。
（三）告訴人關於被告盜取其信用卡事實之指訴，於警訊及偵查中皆指稱：我是接獲
      台北國際商行信用卡繳款通知單內有聯強旅行社有限甲司應繳款事項，經我詢
      問聯強旅行社有限甲司後才知道是被告所使用，事後被告也向其坦認是竊取信
      用卡使用，並偽造我的姓名簽署等語（見警訊卷第四頁背面、偵查卷第十六頁
      ），惟於原審調查中則為不同的指述稱：我確定被告在八十八年五至六月間，
      在高雄市○○路三六九號某不詳商號的茶莊，我從洗手間出來時，有看到被告
      正翻動我的皮包等語（見原審八十九年七月十三日訊問筆錄），情節又屬不同
      ，且稍後於審理中復稱：我有檢查皮包發現信用卡並未遺失等語（見原審同上
      筆錄），甚而於原審審理中陳稱：並不確定被告是否竊取我的信用卡等語（見
      原審八十九年六月十九日訊問筆錄），告訴人之指訴前後反覆，且對於被告犯
      行之指述無法有一清晰之描述，本件既依告訴人之指訴而起訴，告訴人所述被
      告犯罪事實態樣即無從確定，則其指述事實亦無從調查其他證據以資佐證，故
      難認被告確有竊盜之事實。
（四）告訴人於原審審理中所提出之繳款通知書影本，因於通知書上註明「補發」二
      字，故應屬於繳款期限內未繳款項，由銀行再次發給信用卡所有人之通知書，
      而被告於審理中提出繳款書原本，並無「補發」之字樣，有卷附之繳款通知書
      原本一紙可稽，是被告與告訴人所提出之繳款通知書並非屬同張通知書，且被
      告雖非信用卡所有人，竟持有原通知書之原本，銀行顯先直接寄交被告或由告
      訴人將通知單交付被告先行繳款，因被告未繳款，才事後由銀行通知信用卡所
      有人繳交，是告訴人與被告間顯於先前有一資金關係之約定，由被告在接到銀
      行通知後，依約定先行繳交其所刷用信用卡金額，被告所辯得告訴人同意始刷
      用信用卡等語，核屬有據，堪可採信。被告既無竊盜之事實，且被告與告訴人
      間有資金往來之約定，因此有關告訴人指訴被告盜刷其信用卡之事實，難認屬
      實。
（五）又被告積欠告訴人總計七十一萬元，且開具本票六十萬元以資清償，事後並未
      兌現等情，雖據被告於原審審理中坦認屬實，惟告訴人早知被告經濟困難，故
      借予信用卡，亦據告訴人於審理中陳稱無訛，是告訴人原於借用信用卡時，即
      知被告陷於經濟困難之境，告訴人既有事先審酌被告信用能力之機會，且允許
      被告刷用其信用卡，又不限定金額，並以本票等信用工具拖欠其債務，自難以
      被告事後不能兌現本票，即認被告有施以詐術行為。因此被告之行為尚與詐欺
      罪之構成要件不合。何況本件告訴人之信用卡既經告訴人同意借給被告使用，
      被告在帳單上簽署告訴人之姓名，自無偽造署押之可言。
（六）綜據上述，足見被告所辯，尚可採信。此外，本院復查無其他積極證據足認被
      告有甲訴人起訴所指之竊盜、詐欺、偽造署押犯行，自難僅憑告訴人之指述，
      遽以採信。本件應屬民訴債務糾紛，應循民事訴訟程序解決。依前開法條規定
      及判例意旨，本件既不能證明被告犯罪，自應諭知被告無罪之判決。
六、原審以不能證明被告犯罪，而為被告無罪之判決，於法並無不合。檢察官上訴意
    旨，以被告丙○○竊取告訴人乙○○之信用卡一張，未經告訴人同意，擅自於八
    十八年六月二十九日、七月二日，冒告訴人名義持卡消費共八萬八千元情事，業
    據告訴人指訴甚詳，復有本票、信用卡繳款通知書、消費帳單等在卷可佐；又查
    告訴人於原審審理時曾陳述：於八十七年十二月、八十八年五月份曾借給被告二
    張信用卡等語，亦與本件未經同意擅自持卡消費無關，以之為原審無罪之論斷，
    似嫌粗糙；告訴人於原審中就遭竊情事，因日久記憶逐漸模糊，原審以些微差異
    之陳述遽論被告前後指訴不一，亦有未洽；原審以被告持有原繳款通知書，告訴
    人持有印「補發」字樣之繳款通知書，遽論告訴人與被告間有一定之資金往來，
    查告訴人以持卡人本人再要求銀行補發繳款通知書當然印有「補發」字樣，而被
    告私自前往告訴人住處為事跡敗漏搶先攔截繳款單亦不無可能等情，原審認事用
    法尚嫌未洽等為由，指摘原判決不當云云。惟查：（一）告訴人於原審調查中指
    稱：我確定被告在八十八年五至六月間，在高雄市○○路三六九號某不詳商號的
    茶莊，我從洗手間出來時，有看到被告正翻動伊的皮包，我有檢查皮包發現信用
    卡並未遺失等語（見原審八十九年七月十三日訊問筆錄），可見被告並未竊取告
    訴人所有系爭信用卡甚明。（二）告訴人於本院八十九年十一月十五日訊問中指
    訴：「因為我當時銀行寄帳單來時我都拿給被告去繳納，但被告沒去繳，銀行又
    以電話通知我，後來我去找他父、母親找被告，但沒有找到，所以我才會到銀行
    聲請補發帳單的，我希望被告能將剩下的拾參萬多元去繳納完畢，其餘我都不追
    究了。」等語（見本院卷第二十頁），可見被告持有本件原繳款通知書，是告訴
    人所交付，然被告置之不理，銀行再通知持卡之告訴人，告訴人不得以只好再去
    聲請補發，並非被告私自前往告訴人住處為免事跡敗漏搶先攔截繳款單，應可認
    定。足見檢察官上訴，為無理由，應予駁回。
據上論斷，應依刑事訴訟法第三百六十八條，判決如主文。
本案經檢察官林炳雄到庭執行職務。
中    華    民    國     八十九     年      十二      月     二十     日
                              臺灣高等法院高雄分院刑事第七庭
                                  審判長法官  王光照
                                        法官  黃憲文
                                        法官  黃壽燕
右正本證明與原本無異。
不得上訴。
                                      書記官  蘇恒仁
中    華    民    國     八十九     年      十二      月    二十一    日
                                                                      Ｄ


司法院資訊處製作；財團法人民間司法改革基金會備份。
